臺灣花蓮地方法院民事判決　
110年度花簡字第64號
原      告  林柏鑫  
訴訟代理人  吳順龍律師
            黃佩成律師                      
被      告  賴彥峻（原名賴俊逸)

訴訟代理人  魏辰州律師(法扶律師)
被      告  泓達通運有限公司（原名原民通運有限公司）

法定代理人  蔡守雄  
訴訟代理人  洪尉源  
上列當事人間請求侵權行為損害賠償事件，本院於民國110年12
月8日言詞辯論終結，判決如下：
    主      文
被告應連帶給付原告新臺幣（下同)2,532,807元，及如附表所示
之利息。
原告其餘之訴駁回。
訴訟費用由被告連帶負擔百分之22，餘由原告負擔。
本判決原告勝訴部分得假執行。但被告如以2,532,807元為原告
預供擔保，得免為假執行。
原告其餘假執行之聲請駁回。
    事實及理由
一、原告主張：
  ㈠被告賴彥峻係被告泓達通運有限公司（下稱泓達公司）之聯
    結車駕駛員，於民國108年2月8日0時48分許，駕駛泓達公司
    所有車牌號碼000-0000號營業半聯結車(後拖有半拖車FJ-T1
    號，下稱系爭聯結車)沿花蓮縣花蓮市精美路由東往西直行
    ，行經花蓮市精美路與華東路交岔路口時，本應注意車輛行
    經閃光紅燈號誌交岔路口，支線道車應暫停讓幹線道車先行
    ，閃光紅燈表示「停車再開」，車輛應減速接近，先停止於
    交岔路口前，讓幹道車優先通行後認為安全時，方得續行，
    並隨時採取必要之安全措施，以避免危險之發生，而當時並
    無不能注意之情事，竟疏未注意讓幹線道車先行而繼續行駛
    ，適原告騎乘車牌號碼000-0000號重機車（下稱原告機車）
    沿花蓮縣花蓮市華東路由南往北直行，行經閃光黃燈號誌交
    岔路口，亦未注意閃光黃燈表示「警告」，車輛應減速接近
    ，注意安全，小心通過，二車因煞避不及而發生碰撞，致原
    告受有嚴重創傷後低血容積休克、右側骨盆骨折併開放性創
    傷、左肱骨粉碎性骨折、右脛及右腓骨粉碎性骨折、右側鎖
    骨骨折及血胸併胸管置入等傷害（下稱系爭傷害），並受有
    下列損害：
　　⒈醫療費用199,734元：
      原告於發生本件車禍事故後支出醫療費用8,734元，目前
      仍須定期回診、復健，且經醫師告知將來須更換人工髖關
      節，需自費耗材支出100,000元及肌腱轉移手術費50,000
      元；另因左右中切齒牙冠斷裂，後續於牙醫診所接受「根
      管治療右上正中門齒及左上正中門齒」、「右上正中門齒
      及左上正中門齒置放釘柱填補後印模製作假牙義齒」等手
      術，花費41,000元，合計支出醫療費用199,734元。
　  ⒉看護費158,000元：
      原告受有系爭傷害，經歷多次手術，生活極其不便，由其
      母親專職照顧，此種基於身分關係之恩惠，不能加惠於被
      告，依門諾醫院108年3月9日之診斷證明書可知，原告於
      同年2月8日急診入住加護病房，同年月21日轉至一般病房
      ，同年3月9日始出院，醫囑出院後需專人看護2個月，故
      請求住院17日及出院後2個月之看護費共158,000元。
    ⒊輔助醫療器材費用5,100元：
      原告之傷勢導致其行動不便，必須承租特製輪椅，因而支
      出之費用合計5,100元。
    ⒋機車維修費用15,533元：
      系爭機車因本件車禍事故受損嚴重，支出維修費60,500元
      ，經就零件部分計算折舊後，受有15,533元之損害。
    ⒌勞動能力減損14,054,182元：
      原告傷及中樞神經而造成肢體殘障，已影響將來行動、負
      重、工作等能力，依花蓮慈濟醫院109年10月15日慈醫文
      字第1090003028 號之函覆病情說明書載明，原告目前之
      失能狀況，無改善可能，勞動能力幾乎100%減損等語，顯
      見原告之傷勢非常嚴重。以原告大學畢業22歲開始工作計
      算至法定退休年齡65歲，合計43年，每月平均薪資暫以行
      政院主計總處106年、107年總薪資平均計算為50,973元，
      再依霍夫曼式計算法扣除中間利息，核計其金額為14,054
      ,182元。
    ⒍精神慰撫金2,000,000元：
      賴彥峻因上開業務過失傷害行為，致原告受有無法回復之
      永久性傷害，醫師已告知原告須更換人工髖關節，除造成
      原告生活多處不便外，將來除行動能力將受到嚴重影響，
      傷勢所遺留之後遺症目前亦無法評估；且原告經歷昏迷、
      多次手術、治療、回診、復健、復原等過程，忍受各種手
      術及身體各處傷勢所致之皮肉痛苦，於精神上所受之煎熬
      ，更非親身經歷之人所得明瞭，且術後療程漫長，往後能
      否復原良好，亦屬未定。衡酌原告車禍當時年僅19歲，正
      值青春年華、活動力旺盛之時期，竟遭遇此等永久無法回
      復之傷害，其精神上所受之痛苦、不便，誠非常人所能體
      會，日後仍必須一輩子面對系爭傷害所遺留之後遺症及諸
      多不便，目前為高中畢業，將來也無法再就學，故請求2,
      000,000元之精神慰撫金。
    ⒎上揭金額合計16,432,549元（計算式：199,734元＋158,000
      元＋5,100元＋15,533元＋14,054,182元＋2,000,000元＝16,43
      2,549元）。
  ㈡依交通部公路總局109年10月28日路覆字第1090118982號覆議
    意見書，可知賴彥峻行經閃光紅燈號誌之路段，未減速接近
    ，先停止於交岔路口前，更未讓幹道車之原告先行，為肇事
    主因，認至少應負擔80%之責任；又賴彥峻係受僱於泓達公
    司，故泓達公司亦應負連帶賠償責任。
  ㈢綜上，被告應連帶賠償金額為13,146,039元（計算式：16,43
    2,549元80%＝13,146,039元），再予扣除原告已領到強制理
    賠險1,766,099元，故原告得請求之金額為11,379,940元，
    爰依民法第184條第1項前段、第188條第1項、第191條之2、
    第193條、第195條侵權行為之法律關係請求被告連帶賠償。
    並聲明：⒈被告應連帶給付原告11,379,940元，並自起訴狀
    繕本送達翌日起，按週年利率5%計算利息。⒉原告願供擔保
    ，請准宣告假執行。
二、被告則以：
  ㈠賴彥峻辯稱：原告無照騎乘機車，因路口未減速導致碰撞後
    往其左前方滑行逾12公尺（依警方現場繪圖），造成系爭傷
    害，顯示超速與原告傷勢具相當因果關係，故伊縱就本件車
    禍之發生為主因，原告亦應負擔至少40%以上之肇事責任。
    又原告因本件車禍事故已領取之富邦產物保險股份有限公司
    （下稱富邦產險公司)強制汽車責任保險理賠1,766,099元，
    應於本件賠償之金額中扣除。又原告請求賠償之項目，除醫
    療費用8,734元、看護費用158,000元、輔助器材費用5,100
    元及機車修理費用15,533元，及日後更換人工髖關節及進行
    肌腱轉移手術應自費之耗材費100,000元、手術費50,000元
    等部分無意見外，尚有下列爭執：
    ⒈左右中切齒牙冠斷裂醫療費用41,000元部分：
      本件車禍事故發生於000年0月0日，原告並於同年3月9日
      出院，然迄至同年6月6日始因左右中切齒牙冠斷裂就診，
      再於109年6月11日至7月10日前往頂新牙醫診所治療而支
      出41,000元，故兩者間顯無因果關係，原告不得請求。
    ⒉勞動能力減損部分：
      依卷附花蓮慈濟醫院之工作能力鑑定報告，可知原告整體
      工作能力約為之前之40% ，且原告年輕應有相當回復之可
      能，故原告主張其所受勞動能力減損程度為100%，顯無足
      採。對於原告以其22歲大學畢業至65歲退休時，共有516
      個月計算工作時間無意見，惟原告僅有高中畢業之學歷，
      在其是否繼續升學及將來工作為何均屬未定之情形下，原
      告主張以行政院主計總處106、107年度平均年總薪資數額
      50,973元作為計算其勞動能力減損數額之依據，誠屬過高
      ，且違反眾所週知之我國薪資行情，故應以本件車禍事故
      發生當時之法定最低薪資標準23,100元為其計算勞動能力
      減損數額之依據，方屬公允。
    ⒊精神慰撫金部分：
      伊為原住民，擔任半聯結車駕駛，月薪約40,000至45,000
      元，專科肄業，收入不穩定，名下無財產，衡酌兩造身分
      、地位與經濟狀況，原告請求此部分之金額實屬過高，適
      當金額應該不超過800,000元。
  ㈡泓達公司於言詞辯論期日辯稱：意見同賴彥峻之陳述。
  ㈢並均為答辯聲明：⒈原告之訴及假執行之聲請均駁回。⒉如
　　受不利判決，被告願供擔保請准宣告免為假執行。
三、本件不爭執事項：（見卷二第125-126頁）
  ㈠賴彥峻有如前揭一、㈠所示之車禍肇事致原告受有傷害之行為
    ，嗣經本院以109年度原交簡字第2號刑事判決（下稱系爭刑
    事判決）其犯業務過失傷害罪確定。
  ㈡賴彥峻於本件車禍事故發生時，係泓達公司之受僱人，並駕
    駛車身上塗有該公司名稱之系爭聯結車而肇事，賴彥峻、泓
    達公司應連帶對原告負損害賠償責任。
  ㈢原告因本件車禍事故支出醫療費用8,734元、看護費158,000
    元、輔助醫療器材費用5,100元、機車維修費（已計算折舊
    ）15,533元；另因將來有更換人工髖關節及進行肌腱轉移手
    術之必要，而須自費支出耗材費100,000元、手術費50,000
    元。
  ㈣原告因本件車禍事故已自富邦產險公司領取強制汽車責任保
    險金1,766,099元。
四、爭點之所在：（見卷二第126頁）
  ㈠本件肇事責任歸屬及其比例？
  ㈡本件原告請求有無理由？
    ⒈原告請求左右中切齒牙冠斷裂醫療費用41,000元，有無理
      由？
    ⒉原告因本件車禍事故受有工作能力減損的比例為何？其請
      求工作能力減損金額14,054,182元，有無理由？
    ⒊原告請求精神慰撫金2,000,000元，有無理由？
五、本院之判斷：
  ㈠按因故意或過失，不法侵害他人之權利者，負損害賠償責任
    ；汽車、機車或其他非依軌道行駛之動力車輛，在使用中加
    損害於他人者，駕駛人應賠償因此所生之損害；不法侵害他
    人身體、健康者，對於被害人因此喪失或減少勞動能力，或
    增加生活上之需要時，應負損害賠償責任；不法侵害他人之
    身體、健康、名譽、自由、信用、隱私、貞操，或不法侵害
    其他人格法益而情節重大者，被害人雖非財產上之損害，亦
    得請求賠償相當之金額，民法第184條第1項前段、第191條
    之2前段、第193條第1項、第195條第1項分別定有明文。又
    受僱人因執行職務，不法侵害他人之權利者，由僱用人與行
    為人連帶負損害賠償責任，同法第188條第1項前段亦有規定
    。
　㈡本件車禍事故應由賴彥峻負擔70%之肇事責任，其餘30%則由
    原告負擔。
　　⒈經查，賴彥峻有如前揭一、㈠所示之車禍肇事致原告受有傷
      害之行為，嗣經系爭刑事判決其犯業務過失傷害罪確定等
      情，已如前揭三、㈠所述，足認被告賴彥峻就本件車禍事
      故之發生涉有過失。
　　⒉本件車禍事故經送交通部公路總局花東區車輛行車事故鑑定會鑑定，結果認賴彥峻駕駛營業半聯結車行經閃光紅燈號誌之交岔路口，支線道車未暫停讓幹線道車先行，為肇事主因；原告駕駛普通重型機車行經閃光黃燈號誌之交岔路口，未減速接近，注意安全，小心通過，為肇事次因（另無照駕駛有違規定）。嗣本件經送交通部公路總局車輛行車事故鑑定覆議會覆議後，仍維持上開鑑定意見，僅將原鑑定意見中賴彥峻肇事原因中「支線道車未暫停讓幹線道車先行」之用語，修正為「未減速接近，先停止於交岔路口前」，有上開鑑定之鑑定意見書、覆議意見書可證（見卷一第395-398、401-403頁）。足認本件車禍事故賴彥峻為肇事主因，原告為肇事次因。
　　⒊本院參酌上情，及本件原告行向號誌為「閃黃燈」，其路
      權較行向號誌為「閃紅燈」之賴彥峻為優先；另賴彥峻所
      駕駛之系爭聯結車，因車身高而視線、視距良好，且因屬
      大型車輛而慣性較大，遇危險時不易閃避煞停，且往往容
      易造成其他用路人重大傷亡，更應注意小心駕駛；並參酌
      本件原告行向除原告機車遭系爭聯結車撞擊外，另有行駛
      在原告機車左後方由訴外人許原祝駕駛之汽車遭賴彥峻撞
      擊（見卷二第177頁），而依其2人均未注意到系爭聯結車
      駛來並進行閃避煞停等情，堪認賴彥峻行經肇事路口前未
      減速接近並暫停之違規行為，相較於原告上揭違規行為，
      實為本件車禍事故之決定性因素。從而，本院認本件肇事
      責任應由賴彥峻負擔70%，餘30%由原告負擔為合理。
  ㈢本件原告得請求被告連帶賠償之金額為2,532,807元，逾此範
    圍請求則無理由。
    ⒈原告因本件車禍支出醫療費用8,734元、看護費158,000元
      、輔助醫療器材費用5,100元、機車維修費（已計算折舊
      ）15,533元；另因將來有更換人工髖關節及進行肌腱轉移
      手術之必要，而須自費支出耗材費100,000元、手術費50,
      000元等情，已如前揭三、㈢所述，自堪採信。
　　⒉原告請求牙冠斷裂醫療費用41,000元部分，為有理由。　
　　　⑴原告於本件車禍事故發生後，因左右中切齒牙冠斷裂，
        而於108年6月6日前往門諾醫院就診；嗣因病情惡化，
        致右上正中門齒牙冠斷裂合併慢性根尖周圍炎、左上正
        中門齒牙冠斷裂合併齒髓炎，而於109年6月11日至7月1
        0日共4次前往頂新牙醫診所治療，並支出醫療費用41,0
        00元，有門諾醫院診斷證明書、頂新牙醫診所診斷證明
        書及收據為證（見卷一第55、477-479頁）。
　　　⑵雖被告以本件車禍事故係於108年2月8日發生，然原告延
        至於108年6月6日始有牙醫就診記錄，嗣於109年6月11
        日至7月10日始前往頂新牙醫診所診療，故此項費用 與
        本件車禍事故無因果關係云云。本院審酌原告之牙冠斷
        裂，應屬外力所致之傷害，及原告於108年2月8日住進
        加護病房，迄至同年3月9日才出院，出院後需要專人看
        護2月等情，是其於病況稍微穩定，始於108年6月6日始
        前往牙醫就診，亦合常理，堪認該傷害係本件車禍事故
        所致。再參酌其於109年6月11日至7月10日所診治者，
        均為左、右上正中門齒牙冠斷裂所衍生之病情，是其請
        求因此而生之醫療費用41,000元，自屬有據。
　　⒊工作能力減損部分以4,962,927元為有理由，逾此部分請求
      則無理由。　
　　　⑴本件前經花蓮慈濟醫院對原告進行工作能力減損鑑定，
        結果認原告之工作能力約為原有工作能力之40%，有該
        院工作能力鑑定報告可證（見卷二第31-51頁）。而原
        告雖以其中樞神經系統機能遺存顯著障礙，因此這種傷
        害不可能搬重物或行走自如，甚至也無法隨意彎腰等，
        因此確實無法工作，而公司或法人也不可能聘僱原告，
        認為原告工作能力損失百分之百，惟未提出何證據以實
        其說，自不足採。
　　　⑵本件原告係88年12月12日生，於本件車禍事故發生時，
        原告尚未滿20歲，故其主張自大學畢業22歲開始工作計
        算至法定退休年齡65歲，合計43年，所受勞動能力減損
        為516個月，尚屬有據。至原告雖主張以行政院主計總
        處所公布之106年、107年全體受雇員工總薪資平均為50
        ,973元為計算勞動能力之依據，惟本院審酌原告自陳為
        五專肄業，且未據其提出有何專業技術或證照，自不宜
        依我國全體受雇員工總薪資平均金額為計算基礎；另被
        告所主張之法定最低薪資，為我國保障勞工之最低薪資
        標準，亦不符一般民眾薪資行情，亦不適當。本院參酌
        花蓮地區之薪資水準，認以月薪30,000元（倘以日薪1,
        500元，每月工作20日計算，亦為30,000元）計算為當
        。經依霍夫曼式計算法扣除中間利息（首期給付不扣除
        中間利息）核計其金額為新臺幣8,271,545元【計算方
        式為：30,000×275.00000000=8,271,545.0000000000。
        其中275.00000000為月別單利(5/12)%第516月霍夫曼累
        計係數，元以下四捨五入】。再參以原告之工作能力為
        原有工作能力之40%，是其受有工作能力60%之減損已明
        ，是原告得請求之工作能力減損金額為4,962,927元，
        逾此部分請求無理由，應予駁回。
　　⒋精神慰撫金部分以800,000元為有理由，逾此部分請求則無
      理由。　　
　　  查原告為五專肄業，於本件車禍事故發生前原擔任廚師，
      名下未有任何財產；另賴彥峻為專科肄業，於本件車禍事
      故發生時擔任半聯結車駕駛，月薪資約40,000至45,000元
      ，名下僅有1部93年出廠之日產牌汽車等情，業據其2人陳
      報，並有其2人之稅務電子閘門財產所得調件明細表可證(
      見卷二第129-136頁）。本院審酌上情，及原告因本件車
      禍事故所受之傷勢及復健期程，並考量原告正值青春年華
      ，然因本件事故受傷而減損勞動能力達60%，堪認此情形
      對其日後交友、擇偶、生活等方方面面均會產生重大負面
      影響，其所受精神痛苦可見一斑等情；再參酌原告已受本
      院核准請求上揭工作能力損失金額，認原告精神慰撫金之
      請求以800,000元為適當，應予准許，逾此部分為無理由
      ，應予駁回。
　　⒌綜上，原告上揭得請求賠償之金額為6,141,294元（計算式
      ：8,734＋100,000＋50,000＋158,000＋5,100＋15,533＋41,000
      ＋4,962,927＋800,000＝6,141,294）。
    ⒍再按損害之發生或擴大，被害人與有過失者，法院得減輕
      賠償金額，或免除之，民法第217條第1項定有明文。查本
      件車禍事故應由賴彥峻負擔70%之肇事責任，其餘30%肇事
      責任則由原告負擔等情，已如前揭五、㈡所述。準此，爰
      依過失相抵之法則，減輕賴彥峻之賠償金額30%。依此計
      算，原告可請求之賠償金額為4,298,906元（計算式：6,1
      41,294×(1-30%)＝4,298,906），堪可認定。
    ⒎按保險人依本法規定所為之保險給付，視為被保險人損害
      賠償金額之一部分；被保險人受賠償請求時，得扣除之，
      強制汽車責任保險法第32條定有明文。再按強制汽車責任
      保險法第32條規定，保險人依本法規定所為之保險給付，
      視為被保險人損害賠償金額之一部分，被保險人受賠償請
      求時，得扣除之。是被保險人受賠償請求時，得依上開規
      定，扣除請求權人已領取之保險給付，乃係損害賠償金額
      算定後之最終全額扣除。故在被害人與有過失之情形，應
      先適用民法第217條第1項規定算定賠償額後，始有依上開
      規定扣除保險給付之餘地（最高法院104年度台上字第174
      3號判決參照）。而原告因本件車禍事故已自富邦產險公
      司領取強制汽車責任保險金1,766,099元等情，已如前揭
      三、㈣所述，是扣除此項金額後，原告得請求賴彥峻賠償
      之金額為2,532,807元（計算式：4,298,906－1,766,099＝2
      ,532,807）。
　　⒏賴彥峻於本件車禍事故發生時，係泓達公司之受僱人，並
      駕駛車身上塗有該公司名稱之系爭聯結車而肇事，賴彥峻
      、泓達公司應連帶對原告負損害賠償責任等情，已如前揭
      三、㈡所述。是原告請求賴彥峻、泓達公司連帶賠償2,532
      ,807元，自屬有據，逾此部分請求則無理由。
　　⒐末按給付無確定期限者，債務人於債權人得請求給付時，
      經其催告而未為給付，自受催告時起，負遲延責任。其經
      債權人起訴而送達訴狀，與催告有同一之效力，民法第22
      9條第2項定有明文。又遲延之債務，以支付金錢為標的者
      ，債權人得請求依法定利率計算之遲延利息。但約定利率
      較高者，仍從其約定利率；而應付利息之債務，其利率未
      經約定，亦無法律可據者，週年利率為5%，亦為同法第23
      3條第1項及第203條所明定。本件侵權行為之債係未定期
      限之債，而本件起訴狀繕本係分別於109年2月13日、15日
      送達賴彥峻、泓達公司等情，有卷附送達證書可憑（卷一
      第93、91頁），是原告請求賴彥峻、泓達公司分別自起訴
      狀繕本送達翌日即109年2月14日、16日起至清償日止，按
      週年利率5%計算之利息，自屬有據。
六、綜上，原告依據民法第184條第1項前段、第191條之2、第19
    3條、第195條、第188條第1項，請求被告連帶給付2,532,80
    7元，及各如附表所示之利息，為有理由，應予准許。逾此
    範圍所為之請求，則無理由，應予駁回。
七、本件原告勝訴部分，係依民事訴訟法第427條第1項適用簡易
    程序所為被告敗訴之判決，依同法第389條第1項第3款規定
    ，應依職權宣告假執行，原告雖陳明願供擔保聲請宣告假執
    行，核無必要。至原告敗訴部分，其假執行之聲請已失所依
    據，應併予駁回。並依同法第392條第2項規定，宣告被告預
    供擔保，得免為假執行。
八、本件事證已臻明確，兩造其餘主張及攻擊防禦方法，於判決
    結果不生影響，爰不一一論述，附此敘明。
九、訴訟費用負擔之依據：民事訴訟法第79條、第85條第2項。
中　　華　　民　　國　　110 　年　　12　　月　　24　　日
                  花蓮簡易庭  法  官  李立青
上列為正本係照原本作成。
如不服本判決，應於送達後20日內，向本院提出上訴狀並表明上訴理由，如於本判決宣示後送達前提起上訴者，應於判決送達後20日內補提上訴理由書(須附繕本)。　　　　　　　　　　　　
中　　華　　民　　國　　110 　年　　12　　月　　24　　日
                              書記官  洪美雪
附表：
編號 被告 利息起算期間 利率 1 賴彥峻 民國109年2月14日起至清償日止 週年利率5% 2 泓達通運有限公司 民國109年2月16日起至清償日止 同上